最高法院刑事判決　　　　　　　　　　　　　　　　九十一年度台上字第九一一號
　　上　訴　人　甲○○
　　選任辯護人　鄭洋一律師
右上訴人因違反毒品危害防制條例案件，不服台灣高等法院中華民國八十八年十一月
二十四日第二審判決（八十七年度上訴字第二八七五號，起訴案號：台灣宜蘭地方法
院檢察署八十七年度偵字第四四八、五一七、五四一號），提起上訴，本院判決如左
：
    主  文
原判決撤銷，發回台灣高等法院。
    理  由
本件原判決認定上訴人甲○○基於意圖營利之概括犯意，自民國八十七年一月底某日
起至同年二月五日止，連續在宜蘭市東港橋下夜市等地，以安非他命零點八公克、一
點五公克、三點五公克，各新台幣（下同）三千元、五千元、一萬元之價格，販賣安
非他命與莊守廉共三次。嗣於八十七年二月三日下午三時二十分許，在宜蘭縣宜蘭市
○○路十六號前為警查獲，並扣得上訴人所有之安非他命一包（毛重四十五點九公克
）及販賣安非他命所得五十萬元，另循線在上址三樓查扣得安非他命一包（毛重十三
點六公克）、電子秤一台、安非他命分裝袋六百七十三個等物。復於八十七年二月五
日晚上十時三十分許，上訴人與游振派駕駛自用小客車，在宜蘭縣宜蘭市○○路五十
號前，為警在車上查扣得上訴人所有之電子秤一台，及在上訴人身上查扣得安非他命
一包（毛重十六點二公克）等情。因而撤銷第一審關於論處上訴人非法販賣化學合成
麻醉藥品罪刑部分之判決，改判仍論處上訴人連續非法販賣化學合成麻醉藥品罪刑，
固非無見。
惟查：(一)、有罪判決書之事實一欄，為判斷其適用法令當否之準據，法院應將依職權
認定與論罪科刑有關之事實，翔實記載，然後於理由內逐一說明其憑以認定之證據，
並使事實認定與理由說明，互相適合，方為合法。倘事實認定與理由說明，不相一致
，或事實與理由欄內之記載，前後齟齬，按諸刑事訴訟法第三百七十九條第十四款後
段規定，均屬判決理由矛盾之當然違背法令。原判決事實欄所為之記載及理由欄所為
之論斷，均認定說明上訴人於八十七年二月三日，經警扣得之五十萬元係其非法販賣
安非他命所得，應依法予以宣告沒收（原判決第二頁第三至五行、第七頁第二至三行
）。然原判決事實欄認定上訴人自八十七年一月底某日起至同年二月五日止，連續非
法販賣安非他命與莊守廉三次，金額各三千元、五千元、一萬元等情，則上訴人販賣
安非他命所得金額是否共僅一萬八千元？且上訴人最後一次非法販賣安非他命與莊守
廉之時間，是否係於八十七年二月五日？則上訴人於八十七年二月三日，經警查扣得
之五十萬元是否均係上訴人非法販賣安非他命與莊守廉之犯罪所得？即非無疑義而尚
待調查釐清。原判決未說明經由何項調查及有何證據，堪認該五十萬元確均係上訴人
非法販賣安非他命與莊守廉之所得，遽將該五十萬元全部予以宣告沒收，尚有未合。
(二)、麻醉藥品管理條例第十三條之一第二項第一款之非法販賣麻醉藥品罪，以行為人
有營利之意圖為必要，故行為人有無此項犯罪之目的條件，自應於事實欄內為詳實之
記載，然後於理由內說明其憑以認定之證據，始稱適法。原判決事實欄固認定上訴人
基於意圖營利之概括犯意，而先後非法販賣安非他命與莊守廉三次。然其係基於何項
調查及有何證據，堪認上訴人確係基於營利之意圖而為上開犯行，於理由欄內未予論
述說明，遽為不利上訴人之認定，尚嫌率斷，難昭折服。(三)、事實審法院對於案內應
行調查之證據，如未依法調查，率予判決，即難謂無應於審判期日調查之證據而未予
調查之違法。又非法販賣化學合成麻醉藥品安非他命，必其所販賣者確為安非他命，
方能成立。(1)、原判決認定上訴人先後非法販賣安非他命與莊守廉三次，係依憑莊守
廉於警訊中之供述，為其主要論據。然原判決說明莊守廉另於原審為有利於上訴人之
供述（原判決第四頁第九行至第五頁第一行），則莊守廉所為不利上訴人之供述前後
不盡一致，已非無瑕疵。原判決未說明經由何項之調查或有何補強證據可資參證，堪
認莊守廉確有向上訴人購買安非他命，且莊守廉向上訴人購得者亦確屬安非他命，乃
竟僅以其非無瑕疵之片面陳述為主要證據，遽予認定上訴人有事實欄所記載之犯行，
尚嫌速斷，於法亦有未合。(2)、原判決認定上訴人先後為警查扣得三包安非他命，並
均予以宣告沒收。然原判決未說明經由何項調查或依憑何項證據，足認上訴人為警所
查扣之上開物品確屬安非他命。則縱認該三包物品與上訴人非法販賣安非他命與莊守
廉間確有關連，然該三包物品是否確屬安非他命，尚非無疑，遽予判決，尚嫌率斷，
其審理猶有未盡。上訴意旨指摘原判決不當，尚非全無理由，應認有撤銷發回更審之
原因。
據上論結，應依刑事訴訟法第三百九十七條、第四百零一條，判決如主文。
中      華      民      國    九十一    年      二      月    二十一    日
                              最高法院刑事第四庭
                                  審判長法官  董  明  霈
                                        法官  林  茂  雄
                                        法官  王  居  財
                                        法官  張  祺  祥
                                        法官  呂  丹  玉
      右正本證明與原本無異
                                              書  記  官
中      華      民      國    九十一    年      二      月    二十七    日
